【裁判字號】    97,破,21
【裁判日期】    980731
【裁判案由】    破產宣告
【裁判全文】
臺灣臺南地方法院民事裁定                97年度破字第21號
聲  請  人  甲○○
上列聲請人聲請宣告破產事件，本院裁定如下：
    主  文
聲請駁回。
聲請程序費用由聲請人負擔。
    理  由
一、本件聲請意旨略以：聲請人曾經營之涮涮鍋餐廳生意，因經
    濟不景氣影響及同類型餐廳過多，致業績有減無增。聲請人
    雖向銀行借貸籌措資金，以改變經營型態，惟餐廳營業情況
    仍不見改善，致無力繳付貸款，而結束餐廳之營業。聲請人
    所負欠各債權銀行已寄發催繳之帳單，而渠等催收電話更是
    使聲請人及家人身心備受煎熬。聲請人雖曾向銀行提出協商
    ，但為銀行所拒。聲請人中年失業，欲再尋找工作，卻處處
    碰壁，不得已只能四處告貸渡日，致負債情況更加惡化，無
    法負擔鉅額債務及利息。聲請人之總負債約為新臺幣（下同
    ） 3,472,172元，債務已超過總資產甚多，為保護債務人及
    債權人雙方之利益，並使聲請人能早日清理債務，爰依破產
    法第1條、第57條、第58條規定聲請破產之宣告。
二、按破產，對債務人不能清償債務者，宣告之；破產宣告時屬
    於破產人之一切財產，及將來行使之財產請求權；破產宣告
    後，破產終結前，破產人所取得之財產，為破產財團；財團
    費用及財團債務，應先於破產債權，隨時由破產財團清償之
    ，破產法第57條、第82條第 1項、第97條分別定有明文。因
    之破產程序乃於債務人不能清償其債務時，為使多數債權人
    獲得平等滿足，並兼顧債務人之利益，而就債務人之總財產
    ，由法院參與其事而使多數債權人之債權獲得平等受償之謂
    。又依破產法第95條、第96條規定，財團費用為：(一)因破產
    財團之管理、變價及分配所生之費用，(二)因破產債權人共同
    利益所需審判上之費用，(三)破產管理人之報酬，(四)破產人及
    其家屬之必要生活費及喪葬費；財團債務為：(一)破產管理人
    關於破產財團所為行為而生之債務，(二)破產管理人為破產財
    團請求履行雙務契約所生之債務，或因破產宣告後應履行雙
    務契約而生之債務，(三)為破產財團無因管理所生之債務，(四)
    因破產財團不當得利所生之債務。另按稅捐之徵收，優先於
    普通債權；破產財團成立後，其應納稅捐為財團費用，由破
    產管理人依破產法之規定清償之；對於破產財團之財產有優
    先權之債權，先於他債權而受清償；此觀稅捐稽徵法第 6條
    第1項、第7條及破產法第 112條前段規定即明。是如構成破
    產財團之債務人財產，明顯不足清償破產財團費用及財團債
    務時，依破產法第 148條規定，法院於宣告破產後，隨即須
    同時宣告破產程序終止，此無異徒增破產程序及費用之浪費
    ，且無益於債務人及其他債權人。再破產財團之債務人財產
    ，於清償破產財團費用及財團債務後，如亦不足清償有優先
    權之稅捐債務時，實亦無從達成破產制度係為使多數債權人
    獲得平等滿足之機能。因之，參照破產制度之目的、功能及
    上開說明，聲請宣告破產已是無實益時，自應以裁定駁回其
    聲請（司法院院字第1505號解釋、最高法院86年度台抗字第
    479號裁定意旨參照）。
三、經查：
    (一)聲請人主張其已積欠國泰世華商業銀行股份有限公司、陽
      信商業銀行股份有限公司、臺灣新光商業銀行股份有限公
      司、台新國際商業銀行股份有限公司、新加坡商星展銀行
      股份有限公司、萬泰商業銀行股份有限公司、大眾商業銀
      行股份有限公司、京城商業銀行股份有限公司總計3,472,
      172元，有債務人提出債權人清冊在卷可稽（本審卷第8頁
      ）。
    (二)又聲請人主張其財產總額為322,900元，係為現金302,500
      元及合眾紙業股份有限公司之投資資產20,400元，為此，
      本院乃於民國97年11月18日命聲請人於收受通知 5日內補
      正債務人財產目錄之證明文件，該通知已於97年11月20日
      送達聲請人，有送達證書附卷可憑（本審卷第21頁）。惟
      聲請人僅提出全國財產稅總歸戶財產查詢清單為證（本審
      卷第30頁），然就其確有現金 302,500元之事實，則並未
      提出相關證據以佐證說。本院為求審慎乃於98年 5月12日
      再通知聲請人於收受通知 5日內補正上開資料以明其說，
      該通知已於98年 5月15日送達聲請人，亦有送達證書附卷
      可稽（本審卷第90頁）。惟聲請人迄今猶未提出相關證明
      文件，是聲請人主張財產總額確有 322,900元之價值，已
      不足採信。
    (三)再者，破產管理人之費用，依財政部97年3月7日臺財稅字
      第 09704514510號函令所發布「稽徵機關核算九十六年度
      執行業務者收入標準」，律師擔任破產管理人係按標的物
      財產價值9%計算收入標準，無標的物每件在直轄市及市為
      20,000元，在縣則為16,000元。本件破產標的為3,472,17
      2元，依前開標準計算，破產管理人之報酬為312,495元【
      3,472,172元9%＝312,495元】（元以下四捨五入）。又
      破產監查人亦為破產程序必備機關，依破產法第 128條規
      定，破產法第84條規定於監查人準用之，是監查人之報酬
      應視為管理破產財團之費用，而列為財團費用，參酌破產
      管理人之報酬，則破產監查人之報酬亦為 312,495元，從
      而選任破產管理人及破產監查人之費用即高達 624,990元
      。然破產程序一旦進行，破產財團除須支付破產管理人之
      報酬、監查人之報酬、聲請人及其家屬之必要生活費用外
      ，尚須支付破產程序進行所需支出之費用，諸如破產管理
      人應清查、整理債務人之財產狀況，並編造債權及資產表
      、召開債權人會議、行使其他權限等，及支付破產財團之
      管理變價及分配所生之費用、破產債權人共同利益所需審
      判上之費用等項目，無一不以破產財團之財產支出。本件
      聲請人主張其有財產 322.900元等情，已不足採信，有如
      前述。縱聲請人主張確有該等財產屬實，然依聲請人所述
      其現有財產於扣除上開財團費用後，堪認已無餘額可供構
      成破產財團，自無法清償任何破產債務，無解於債務之處
      理，揆諸破產法第 148條規定意旨及首揭說明，本件聲請
      人聲請宣告破產即無實益，要無宣告破產徒生耗費之必要
      。
    (四)綜上所述，聲請人之聲請為無理由，揆諸首揭說明，應駁
      回本件之聲請。
四、依破產法第 5條，民事訴訟法第95條、第78條，裁定如主文
    。
中    華    民    國    98    年    7     月   31     日
                  民事第三庭    法  官    王漢章
以上正本證明與原本無異。
如對本裁定抗告須於裁定送達後10日內向本院提出抗告狀，並應
繳納抗告費新台幣1,000元。
中    華    民    國    98    年    7     月   31     日
                                書記官    林木村


司法院資訊處製作；財團法人民間司法改革基金會備份。
